【裁判字號】    89,上易,1955
【裁判日期】    891016
【裁判案由】    就業服務法
【裁判全文】
臺灣高等法院高雄分院刑事判決          八十九年度上易字第一九五五號
    上  訴  人  台灣高雄地方法院檢察署檢察官
    被      告  乙○○
右上訴人因被告違反就業服務法案件，不服臺灣高雄地方法院八十九年度易字第三一
五八號中華民國八十九年十月十六日第一審判決（起訴案號：臺灣高雄地方法院檢察
署八十九年度偵字第五七０四、五五七二號），提起上訴，本院判決如左：
      主      文
原判決撤銷。
乙○○違反雇主不得聘雇未經許可之外國人之規定，其聘雇人數為二人以上，處拘役
伍拾日，如易科罰金，以新台幣玖佰元即銀元佰元折算壹日。
      事      實
一、乙○○係設於高雄市鹽埕區○○○路六十六號ＣＥＢＵ  ＣＩＴＹ  ＰＵＢ（一
    樓為ＰＵＢ，二樓為販賣雜貨物品）之負責人，竟違反規定先自民國八十八年十
    二月二十四日起，至八十九年二月十七日止，以陪客喝酒或果汁乙杯可得新臺幣
    （下同）二百元至四百元之代價，聘僱未經許可之菲律賓籍女性ＬＩＮ  ＡＲＬ
    ＥＮＥＳ（女性、一九七二年一月二十一日生）在該ＰＵＢ陪客喝酒，所得與乙
    ○○各分一半。另自八十九年一月十日起，至同年二月十七日止，以每月一萬五
    千元之薪資，聘僱菲律賓籍之ＳＵＳＡＮＨＳＩＥＮ（女性、一九七八年三月一
    日生）在該ＰＵＢ二樓雜貨部擔任店員販售雜貨予客人。嗣經警先於八十九年二
    月十七日晚間六時許，後於同年月日晚間八時許，在上述ＣＥＢＵ  ＣＩＴＹ
    ＰＵＢ前查獲ＬＩＮ  ＡＲＬＥＮＥＳ與ＳＵＳＡＮ  ＨＳＩＥＮ二人。
二、案經高雄市政府警察局小港分局與高雄縣警察局鳳山分局移送臺灣高雄地方法院
    檢察署檢察官偵查起訴。
      理      由
一、訊據上訴人即被告乙○○固對係ＣＥＢＵ  ＣＩＴＹ  ＰＵＢ負責人，且認識Ｌ
    ＩＮ  ＡＲＬＥＮＥＳ與ＳＵＳＡＮ  ＨＳＩＥＮ二人之事實坦承不諱，惟矢口
    否認有違反就業服務法犯行，並辯稱：伊所經營的ＣＥＢＵ  ＣＩＴＹ  ＰＵＢ
    ，一樓是小吃部卡拉ＯＫ，有販賣啤酒、飲料、海鮮等，平時都由伊與伊先生、
    妹妹在經營，二樓是賣雜貨，主要是賣給船員上的補給，其他人買的比較少，因
    船不是每天靠港，所以平常二樓並沒有固定的人在看店，當天ＬＩＮ  ＡＲＬＥ
    ＮＥＳ及ＳＵＳＡＮ  ＨＳＩＥＮ二人只是到店裡買東西，並不是受伊雇用等語
    。
二、經查：
  (一)證人ＬＩＮ  ＡＲＬＥＮＥＳ已於警訊中證稱：係自八十八年十二月二十四日起
    ，在ＣＥＢＵ  ＣＩＴＹ  ＰＵＢ擔任陪酒工作，陪客喝酒一杯之代價為四百元
    ，喝果汁、可樂一杯之代價為二百元，陪酒所得與老闆乙○○平分等語，證人Ｓ
    ＵＳＡＮ  ＨＳＩＥＮ亦於警訊中證稱：係自八十九年一月十日起，以每月一萬
    五千元之代價受雇於乙○○，在ＣＥＢＵ  ＣＩＴＹ  ＰＵＢ二樓雜貨部擔任店
    員等語甚詳，核與承辦警員林偉成、沈士傑、李正雄、陳甲達、林昌億及吳維忠
    等人於檢察官偵訊中具結證述情節相符。
  (二)證人ＬＩＮ  ＡＲＬＥＮＥＳ及ＳＵＳＡＮ  ＨＳＩＥＮ於製作筆錄時，警員均
    係以中文發問，其中ＬＩＮ ＡＲＬＥＮ ＥＳ於製作警訊筆錄之過程中始終未經
    通譯到場翻譯，ＳＵＳＡＮ  ＨＳＩＥＮ亦係於製作警訊筆錄完成後始經通譯到
    場等情，業經證人ＬＩＮ  ＡＲＬＥＮＥＳ及ＳＵＳＡＮ  ＨＳＩＥＮ證述綦詳
    （見原審法八十九年八月三十日訊問筆錄），復有警訊筆錄二份可參；訊之證人
    即當日製作筆錄之警員林昌憶亦證稱：製作筆錄時沒有使用通譯，但證人聽得懂
    國、台語，可以溝通，證人林偉成復稱：做完筆錄時通譯才到場，有將筆錄交由
    通譯提示給證人知道等語（見本院八十九年九月十三日訊問筆錄），是證人ＬＩ
    ＮＡＲＬＥＮＥＳ及ＳＵＳＡＮ  ＨＳＩＥＮ於製作警訊筆錄之過程中均無通譯
     在場翻譯一節，應堪認定。雖證人ＬＩＮ  ＡＲＬＥ ＮＥＳ並當庭表示：聽不
    懂國、台語，證人ＳＵＳＡＮ  ＨＳＩＥＮ亦表示：僅聽得懂台語，完全聽不懂
    國語（見原審法八十九年八月三十日訊問筆錄），然查證人  ＬＩＮ  ＡＲＬＥ
    ＮＥＳ於檢察官偵查中已甲確表示：「（當時警員以國、台語問你﹖）是，我聽
    懂。」，「（我之前所問你之問題，你聽懂否﹖）我聽懂」，即已甲確表示其聽
    懂國、台語，另證人ＳＵＳＡＮ  ＨＳＩＥＮ亦聽懂台語，已經其陳述在案，前
    後訊問上開二名證人，亦均不用通譯，而能直接與其溝通，訊問並制作筆錄，此
    有偵訊筆錄可稽，足證證人ＬＩＮ  Ａ ＲＬＥＮＥＳ及ＳＵＳＡＮ ＨＳＩＥＮ
    均為菲律賓籍之外國人，中文本非其慣用之語言或母語，製作警訊筆錄時又均未
    經通譯在場翻譯，但其既能了解警訊、偵訊內容，在語言溝通上並無問題，不能
    僅因訊問時未經通譯在場翻譯，即認其警訊為有瑕疵。再參以被告所經營之ＰＵ
    Ｂ係為供外勞消費與購物之店，聘僱證人ＳＵＳＡＮ  ＨＳＩＥＮ與ＬＩＮ  Ａ
    ＲＬＥＮＥＳ在該ＰＵＢ幫忙亦屬常情。至證人ＳＵＳＡＮ  ＨＳＩＥＮ是否在
    下午六時為警在工作地點以外之處所查獲，因受僱亦不一定均需在工作處所工作
    其偶而外出亦無不可，不能因此即認其不可能在被告之工作處所上班，而為被告
    有利認定之依據。
  (三)綜上所述，被告罪證已很甲確，其所辯顯係卸責之詞，不足採信，犯行堪以認定
    。至證人ＬＩＮ  Ａ ＲＬＥＮＥＳ及ＳＵＳＡＮ ＨＳＩＥＮ二人事後於檢察官
    偵訊及原審審理中空言翻異，顯係事後迴護之詞，不足採信，併予甲。
三、核被告乙○○所為，係違反就業服務法第五十三條第一款雇主不得有聘僱未經許
    可之外國人規定，其聘僱人數為二人以上，核犯就業服務法第五十八條第一項後
    段之罪。
四、原審未察，遽為被告乙○○無罪之判決，尚有未洽。檢察官上訴意旨，執此指摘
    原判決不當，為有理由，自應由本院將原判決撤銷改判。爰審酌被告犯罪情節尚
    非重大，犯罪後深表悔悟之意等一切情狀，量處拘役五十日，並諭知如易科罰金
    ，以新台幣九百元銀元三佰元折算一日。
據上論結，應依刑事訴訟法第三百六十九條第一項前段、第三百六十四條、第二百九
十九條第一項前段、就業服務法第五十八條第一項、罰金罰鍰提高標準條例第二條、
現行法規所定貨幣單位折算新台幣條例第二條，判決如主文。
本案經檢察官邱榮藏到庭執行職務。
中    華    民    國     八十九     年      十二      月     二十     日
                              臺灣高等法院高雄分院刑事第九庭
                                  審判長法官  張甲松
                                        法官  江泰章
                                        法官  任森銓
右正本證甲與原本無異。
不得上訴。
                                      書記官  張文斌
中    華    民    國     八十九     年      十二      月    二十二    日
附錄：本判決論罪科刑法條：
就業服務法第五十八條第一項：
違反第五十三條第一款、第二款或第三款規定，其聘僱或留用人數為一
人者，處六月以下有期徒刑、拘役或科或併科新臺幣九萬元以下罰金；
其聘僱或留用人數為二人以上者，處三年以下有期徒刑、拘役或科或併
科新臺幣三十萬元以下罰金。
                                                 Ｊ


司法院資訊處製作；財團法人民間司法改革基金會備份。
